最高法院刑事判決　　　　　　九十四年度台上字第二一六０號
　　上　訴　人　甲○○
　　　　　　　　　　　　巷5號.
　　選任辯護人　鄒玉珍律師
上列上訴人因違反水土保持法案件，不服台灣高等法院中華民國
九十三年十月二十七日第二審更審判決（九十三年度上更(二)字第
四八六號，起訴案號：台灣桃園地方法院檢察署八十六年度偵字
第八五九三、九九○四號），提起上訴，本院判決如下：
    主  文
上訴駁回。
    理  由
按刑事訴訟法第三百七十七條規定：上訴於第三審法院，非以判
決違背法令為理由，不得為之。是提起第三審上訴，應以原判決
違背法令為理由，係屬法定要件。如果上訴理由係對原審已調查
明確並於判決內論駁或說明之事項，徒憑己見重為事實之爭辯，
或任意指摘，顯與法律規定得為第三審上訴理由之違法情形不相
適合時，即應認其上訴為違背法律上之程式，予以駁回。上訴意
旨略稱：水土保持法第三十二條第一項之罪，以致生水土流失或
毀損水土保持之處理與維護設施之結果為要件，係屬實害犯，上
訴人雖自民國（下同）八十六年二月十六日簽約數日後即將梁世
昌所有系爭山坡地供人傾倒廢土，但自同年三月十二日被開單告
發後，即不再棄置廢土，後續之違規行為，為其他被告所為，此
為原判決理由所認定，系爭山坡地於被查獲後已在現場設置圍籬
且經數次風災、水災並無土石流失之情形發生，原審就此未向主
管機關查明，或囑託事業機關鑑定，即臆斷已生水土流失之結果
，有調查未盡之違法云云。
惟查：原判決撤銷第一審關於甲○○部分之科刑判決，改判論處
上訴人甲○○共同在私人山坡地從事開挖整地、堆積土石、處理
廢棄物，致生水土流失（累犯）罪刑，係依憑上訴人及同案被告
梁世昌、甘興能暨葉星雲（未起訴）之供述，證人陳玉樹、張世
鉅、袁佩利之供證，卷附土地登記謄本、土地租賃契約書、台灣
省政府公告、台灣省山坡地範圍地段明細表、地籍圖、桃園縣龍
潭鄉違規使用山坡地查報表、制止通知書、桃園縣政府八十六年
三月十四日八六府農保字第○四七○七六號函、八十六年三月二
十七日桃園縣山坡地保育利用管理查報與取締案件會勘紀錄、現
場照片、桃園縣政府違反水土保持法案件處分書、罰鍰催繳通知
書及繳納單、桃園縣政府八十七年十月二十七日八七府農保字第
二○二一二○號函等證據，為其論罪之依據；並敘明：在山坡地
開發使用，致生水土流失者即應處罰，此觀水土保持法第三十二
條第一項規定即可得知，系爭山坡地堆置廢棄物有數萬立方公尺
，與毗鄰地高低落差約二層樓房，所填倒廢棄物無實施水土保持
措施，致每遇豪雨、颱風有污水滲出、土石流失、滑動塌坊之現
象，有桃園縣政府八十七年十月二十七日八七府農保字第二○二
一二○號函在卷足稽，上訴人所為成立水土保持法第三十二條第
一項之罪等情。對於認定上訴人之行為係成立上述之罪，已詳加
說明其依據及理由。且山坡地之保育、利用，係指依自然特徵、
應用工程、園藝或植生方法，以防治沖蝕、崩塌、地滑、土、石
流失等災害，保護自然生態景觀，涵養水源等實施水土保持之處
理與維護，並為經濟有效之利用；山坡地保育利用條例第三十五
條第三項及水土保持法第三十二條第一項、第三十三條第三項之
罪，固以致生水土流失或毀損水土保持處理與維護設施等實害為
要件，但於山坡地未依水土保持計畫實施處理及維護，即擅自堆
積土石者，因土石之覆蓋，該山坡地原有植生及自然生態景觀勢
遭破壞，其涵養水源之功能將受影響，故山坡地保育利用條例及
水土保持法所稱之「致生水土流失」，應非僅指致生山坡地本身
之土、石流失為限，尚包括所堆積之土、石流失在內，始能達到
山坡地保育、利用之立法目的。參以證人即桃園縣政府農業局技
士陳玉樹於第一審證述：系爭土地於八十六年三月十二日第一次
查獲時之狀況即為「土地上被傾倒廢土，自產業道路由內倒垃圾
等物」，及同案被告吳錦貴於偵查中供稱：「（工程廢土）前面
是甲○○倒的，後來再叫我去整地」，於第一審供稱：是甲○○
的工人葉星雲要伊去種樹、整地，伊未叫人去倒垃圾云云，原判
決認定上訴人傾倒廢土之行為，已造成水土流失之結果，與卷內
證據資料尚無不合。上訴意旨係對原審已調查明確並於判決內論
駁或說明之事項，徒憑己見重為事實之爭辯，或任意指摘，核與
法律規定得為第三審上訴理由之違法情形不相適合。綜上說明，
應認本件上訴違背法律上之程式，予以駁回。
據上論結，應依刑事訴訟法第三百九十五條前段，判決如主文。
中　　華　　民　　國　九十四　年　　四　　月　二十八　日
                      最高法院刑事第八庭
                          審判長法官  呂　潮　澤
                                法官  吳　昆　仁
                                法官  孫　增　同
                                法官  吳　昭　瑩
                                法官  趙　文　淵
      本件正本證明與原本無異
                                      書  記  官
中　　華　　民　　國　九十四　年　　五　　月　　三　　日
                                                    Ｒ
